【裁判字號】    89,再易,9
【裁判日期】    900205
【裁判案由】    確認經界
【裁判全文】
臺灣雲林地方法院民事判決  八十九年度再易字第九號
    再審原告  乙○
    再審被告  甲○○
右當事人間請求確認經界事件，再審原告對於本院民國八十六年港簡字第七一號、八
十七年簡上字第二九號確定判決提起再審之訴，本院裁定如左：
    主      文
再審之訴駁回。
再審訴訟費用由再審原告負擔。
   理      由
一、按再審之訴，應自判決確定時起三十日不變期間內提起，又原確定判決是否有民
    事訴訟法第四百九十七條所定之適用法規顯有錯誤之情事，當事人於受送達判決
    書時即可知悉，故不變期間應自受送達時起算。本件再審原告就本院八十六年港
    簡字第七一號、八十七年簡上字第二九號確定判決提起再審之訴，經查，上開判
    決不得上訴第三審，應於民國（下同）八十九年三月八日宣示判決時確定，而該
    判決於三月十日送達再審原告，再審原告於八十九年四月十日向本院提起再審之
    訴，尚未逾三十日之不變期間，合先敘明。
二、本件再審原告聲明、陳述如下：
甲、聲明：原審之判決廢棄，確定兩所有坐落雲林縣北港鎮○○段六０五號、同段六
    ０四號土地之經界線如原第一審判決附圖所示編號二、三之連接線。原審及再審
    訴訟費用由被告負擔。
乙、陳述：按對於第二審確定之判決，如就足以影響於判決之重要證物，漏未斟酌者
    ，亦得提起再審之訴，民事訴訟法第四百九十七條定有明文，本件再審即有足以
    影響於判決之重要證物漏未斟酌，茲分述如下：
   （一）原告主張本件兩造之經界線以實際使用之舊屋為界，其理由並請求調查之
         證據如后：本件兩造之土地於日據時代即有房屋存在，舊屋所有權人間應
         係以實際占用之房屋為系爭二筆土地之經界，嗣後修測之地籍調查時，當
         時之所有權人均確認房屋與土地占有狀況相符，從而在共有物分割當時係
         以房屋占用之土地分歸地上房屋之所有權人應無可疑，故本件請求傳訊兩
         造之前手許文福以究明本件確實之經界。
   （二）按最早繪製之地籍圖，須先確定土地之占用位置，再丈量其長寬之圖形據
         以繪製地籍圖，然在繪製之過程中，依以前之測量技術，錯誤在所難免，
         故以錯誤之地籍圖所計算之面積更難期正確。從而本件之地籍圖茍有錯誤
         之情形，即難以測量之結果為判定經界之依據，同時因圖、登記面積、實
         際使用之面積可能均有不符之情形，故需重測修正地籍圖或究明實際土地
         是否有誤占之情形，而實際上如所有權人自第一次製圖（總登記時）即各
         自占用自己所有之土地而無異動情形，則應以實際占有使用之位置為經界
         ，要無疑義，此觀土地法第四十六條之二規定重測以土地所有權人到場指
         界為第一優先認定界址之依據甚明。而原判決僅以拆屋還地之前案認再審
         原告之訴為無理由，卻漏未斟酌原告所提出：該土地於四十三年修測之地
         籍調查表並傳訊原所有權人許文福以明確認定當時界址變更之經界為何？
         原審漏未斟酌原告所請求調閱之證據，顯有民事訴訟法第四百九十七條再
         審之理由。
三、本院依職權調閱八十六年度港簡字第七十一號，本院八十七年度簡上字第二十九
    號等民事卷宗，核其審理程序及判決理由，已分別就再審原告所稱諸情詳為審酌
    。稽以原第二審確定判決理由載明：「三、..... 本院審理拆屋還地排除侵害之
    前案中，原先囑託經管系爭土地之北港地政事務所測量，測量結果，上訴人甲○
    ○並未占用上訴人乙○之上開土地，此有北港地政事務所八十一年五月四日複丈
    成果圖附前卷可稽（見本院八十一年訴字第一一二號卷第三三頁），上訴人乙○
    對此一測量結果表示不服，本院再囑託虎尾地政事務所為測量，測量結果上訴人
    甲○○占用上訴人乙○上開土地０．七七平方公尺，因兩次測量結果不同，為準
    確計，乃再委請臺灣省地政處派員測量，臺灣省地政處測量人員為求測量精確，
    首先用電子測距經緯儀在上開土地附近周圍施測圖根導線點，並經檢驗閉塞後作
    為該測區方向、距離、面積之控制點，而後用上開儀器將依據兩造所指各界址點
    ，使用坵型及附近土地固定界地點，各施測計算成數值座標輸入電腦，經自動繪
    圖儀展繪所施測各界址點、位置於鑑測原圖上，然後依據雲林縣北港地政事務所
    保管之地籍圖與本案有關土地界線與前項成果（現況展點圖）核對檢驗後測定（
    套繪）於鑑測圖上，作成鑑定圖，鑑定結果為：『六０四號土地之樓房位置與地
    籍線相符』，並未占用到六０五號土地，有該處八十一年九月十日之鑑定書附前
    卷可查（見本院前卷第九一頁及原審判決附圖），而上訴人乙○雖另請求調閱四
    十三年間之地籍調查表，並依此主張當年有店舖兩間相鄰，即應以當年之舊設界
    址為界，本院依其所請，查閱當年之地籍調查表，其上雖記載店舖二棟，所有權
    人意見認為實地與地籍圖相符，有雲林縣北港地政事務所八十六年十二月二十六
    日（八六）北地四字第一０三二九號函（附於原審卷一０六頁）可考，但查，民
    國四十年間之地政施測技術，受限於當時之科技水準，其精確度自難與現在地政
    機關測量技術相提並論，何況當年所謂之店舖二棟，也已大部分拆除重建而不存
    在，自難以該地籍調查資料為上開土地經界線之認定標準。且按『確定判決之既
    判力，固以訴訟標的經表示於主文判斷之事項為限，判決理由並無既判力。但法
    院於判決理由中就訴訟標的以外當事人主張之重要爭點，本於當事人辯論結果，
    已為判斷時，其對此重要爭點所為之判斷，除有顯然違背法令之情形，或當事人
    已提出新訴訟資料，足以推翻原判斷之情形外，應解為在同一當事人間就該重要
    爭點所提起之訴訟中，法院及當事人就該已經法院判斷之重要爭點法律關係，皆
    不得作任何相反之判斷或主張，始符民事訴訟上之誠信原則』，最高法院七十三
    年度臺上字第四０六二號判決意旨可資參照，本件當事人間於前開拆屋還地事件
    中，就上訴人甲○○之六０四號土地上之樓房是否越界，事實審法院已就上訴人
    乙○訴訟標的之重要爭點即兩造經界線位置，已為判斷，前已敘及，該判斷並無
    顯然違背法令之情形，而且上訴人乙○在本件訴訟中所提出四十三年間地籍調查
    資料，亦無足以推翻該判斷之情形，本院自應尊重前案判決理由中就兩造經界之
    判斷，故上訴人甲○○所有之樓房並未占用上訴人乙○所有六０五地號之土地０
    ．七七平方公尺，上訴人乙○主張以附圖乙案所示之虛線為經界線，尚難認為可
    採。」綜上所述，足認原確定判決並無疏漏未斟酌原告所提出該土地於四十三年
    修測之地籍調查表，故原告據之為再審事由，提起再審之訴，應屬無據。
五、復按依第四百六十六條不得上訴於第三審法院之事件，除前條規定外，其經第二
    審確定之判決，如就足影響於判決之重要「證物」，漏未斟酌者，亦得提起再審
    之訴，民事訴訟法第四百九十七條固有明文，再審原告請求傳訊證人不僅不符合
    上開規定「證物」之範疇，且事證已明確，縱再傳訊原所有權人許文福亦不影響
    本案判決結果，自不得據此而提起再審。綜上所述，本件再審原告之訴，顯無理
    由，爰不經言詞辯論，逕以判決駁回。
六、依民事訴訟法第五百零二條第二項、第七十八條、判決如主文。
中       華      民      國    九十    年      二      月      五       日
                                    臺灣雲林地方法院民事庭
~B審判長法官  林開任
~B法      官  陳秋如
~B法      官  陳婉玉
右為正本係照原本作成
不得上訴。
中        華      民      國    九十    年      二      月      五      日
~B法院書記官  陳美華


司法院資訊處製作；財團法人民間司法改革基金會備份。
